臺灣基隆地方法院民事裁定　　　　　　 100年度事聲字第37號
異　議　人
(即債權人)　萬泰商業銀行股份有限公司
法定代理人　盧正昕
相　對　人
(即債務人) 簡慶福
上列異議人因債務人簡慶福聲請消費者債務清理（更生）事件，
對於本院司法事務官於中華民國100.年４月７日所為之98年度司
執消債更字第81號認可更生方案之裁定（處分）聲明異議，本院
裁定如下：
    主  文
原裁定廢棄。
債務人簡慶福所提如附表所示之更生方案應不予認可。
債務人簡慶福自中華民國100.年８月30日12時起開始清算程序。
命司法事務官進行本件清算程序。
    理  由
一、按「當事人對於司法事務官處理事件所為之終局處分，得於
    處分送達後10日之不變期間內，以書狀向司法事務官提出異
    議。司法事務官認前項異議有理由時，應另為適當之處分；
    認異議為無理由者，應送請法院裁定之。法院認第一項之異
    議為有理由時，應為適當之裁定；認異議為無理由者，應以
    裁定駁回之。」民事訴訟法第0240條之４第１項、第２項及
    第３項分別定有明文。又「關於更生或清算之程序，除本條
    例別有規定外，準用民事訴訟法之規定。」、「有下列情形
    之一者，法院應不認可更生方案：九、債務人有虛報債務、
    隱匿財產，或對於債權人中之一人或數人允許額外利益，情
    節重大。」、「債務人有薪資、執行業務所得或其他固定收
    入，法院認更生方案之條件公允者，得不經債權人會議可決
    ，逕依債務人之聲請或依職權以裁定認可更生方案。有下列
    情形之一者，法院不得為前項之認可：二、有前條第１項各
    款情形之一。」、「法院裁定不認可更生方案時，應同時裁
    定開始清算程序。」、「法院開始清算程序之裁定，應載明
    其年、月、日、時，並即時發生效力。」消費者債務清理條
    例（下稱消債條例）第15條、第63條第１項第９款、第64條
    第１項及第２項第２款、第65條第１項、第83條第１項亦分
    別定有明文。
二、本件異議意旨略以：原裁定認債務人每月收入為新臺幣（下
    同）２萬元，於扣除每月生活支出、父母扶養費及每月清償
    金額6,500.元後，僅餘257.元可供本身臨時急用，惟債務人
    上開支出未包含房屋貸款及對民間債權人劉素梅之借款，倘
    債務人每月尚須清償房屋貸款及對民間債權人劉素梅之借款
    ，則其更生方案應已無履行可能，何以債務人猶能規劃每月
    清償無擔保債務6,500.元？債務人如何籌措此不足之款項？
    如非債務人有隱匿其他收入來源或尚有其他可運用之財產，
    即應係債務人並非如其所言負有258.餘萬元之有擔保債務，
    民間債權人劉素梅之債權雖設有擔保範圍為95萬元之抵押權
    ，惟實際債權是否確為95萬元？是否已有部分或全部清償之
    情形？並非無疑。設若債務人實際上僅對彰化商業銀行股份
    有限公司負有1,631,345.元之有擔保債務，而其所有不動產
    至少有2,548,800.元之價值，於清償該有擔保之債務後，仍
    餘917,455.元可供清償無擔保之債務，顯高於更生方案中債
    務人之清償總額624,000.元，原裁定認可更生方案，已違反
    消債條例第64條第２項第３款所列、倘「無擔保及無優先權
    債權受償總額，顯低於法院裁定開始更生程序時，依清算程
    序所得受償之總額」，不得為認可之規定。原裁定未查明債
    務人有無虛報債務、有無履行更生方案之可能或是否有隱匿
    其他收入或可運用財產之情形，即斷然認可更生方案，實難
    謂公允。為此提出異議，請求廢棄原裁定等語。
三、經查：(一)本件債務人前於民國（下同）97年５月21日向本
    院聲請更生（97年度消債更字第78號），並經本院於98年10
    月30日裁定開始更生程序在案（97年度消債抗字第53號）。
    惟債務人於99年２月８日所提之更生方案未能依消費者債務
    清理條例第59條、第60條之規定獲得債權人會議之可決；嗣
    債務人再於100.年３月24日提出更生方案，內容為「以１個
    月為１期，每期償還6,500.元，共計清償８年，96期，清償
    總額為624,000.元，清償成數為42.280％」，經本院司法事
    務官審酌後（審酌情事詳見原裁定），認該更生方案核屬公
    允、適當、可行，而予裁定認可，並酌定債務人之生活限制
    等情，此有本院98年度司執消債更字第81號案卷可稽。(二)
    惟查：債務人於聲請更生時隨狀提出之債權人清冊上僅記載
    有國泰世華商業銀行股份有限公司、遠東國際商業銀行股份
    有限公司、安泰商業銀行股份有限公司、台新國際商業銀行
    股份有限公司、陽信商業銀行股份有限公司、萬泰商業銀行
    股份有限公司等金融機構債權人，並提出其所有門牌為「基
    隆市○○區○○路165.號４樓」房屋及坐落基地之土地及建
    物登記謄本，謄本上記載該不動產上設定有以彰化商業銀行
    股份有限公司為權利人之最高限額抵押權１筆，且至本院於
    98年10月30日裁定開始更生前，均未陳報其有何非金融機構
    債權人；惟債務人實際上有一非金融機構債權人劉素梅，竟
    隱匿未陳報此一債權人到院，並於聲請更生後之98年１月17
    日將其所有上開不動產設定抵押權予劉素梅，此經債務人於
    司法事務官訊問時自陳：「（不動產為何有劉素梅之第二順
    位抵押權？）當初買房子需要頭期款，所以在89年10月份間
    跟劉素梅借錢。」、「（為何你的抵押權是在98年１月15日
    設定？）因為欠很多銀行的錢，若不設定怕拿不回來錢。」
    「（目前積欠劉素梅多少錢？）目前剩95萬元。」、「（劉
    素梅的債權為何當初沒有在債權人清冊中？）劉素梅的抵押
    權是在申請更生時，才去設定的。」無誤（見本院98年度司
    執消債更字第81號卷第203、204頁），並有債權人台新國際
    商業銀行股份有限公司所陳報於99年６月22日列印之上開不
    動產謄本附於98年度司執消債更字第81號卷可參（見該卷第
    165至168頁）。故劉素梅於債務人聲請更生時與債權人清冊
    上所列之國泰世華商業銀行股份有限公司等金融機構均同為
    普通債權人，本應同就債務人每月清償金額依比例受償；然
    債務人竟於聲請更生後，將其所有不動產設定抵押權予劉素
    梅，令劉素梅之債權受有不動產擔保之利益。債務人虛報債
    務在先，復又對於債權人劉素梅允許額外利益，有失誠信，
    且堪認情節重大，依消債條例第63條第１項第９款規定，應
    不予認可更生方案。
四、綜上所述，債務人有上開消債條例第63條第１項第９款所定
    應不予認可更生方案之事由，本院司法事務官漏未審酌上情
    ，裁定予以認可債務人所提之更生方案，並酌定債務人之生
    活限制，尚有未洽。異議意旨指摘原裁定不當，求予廢棄，
    為有理由，爰將原裁定廢棄，另為裁定如主文第２至４項所
    示。
五、依消費者債務清理條例第15條、民事訴訟法第95條、第78條
    ，裁定如主文。
中    華    民    國    100   年    8     月    30    日
                  民事庭法      官  林金發
一、以上正本係照原本作成。
二、如不服本裁定，應於本裁定送達後10日內向本院提出抗告狀
    ，並繳納抗告裁判費新臺幣1,000.元，抗告於本院合議庭。
三、本裁定已於中華民國100年8月30日12時整公告。
中    華    民    國    100   年    8     月    30    日
                        法院書記官  林建清
附表（即本院98年度司執消債更字第81號裁定之附表一）：
┌─────────────────────────────────────────┐
│壹、更生方案內容                                                                  │
├─────────────────────────────────────────┤
│1、清償期數及清償金額：                                                           │
│   自認可更生方案裁定確定後之次月起，以每一月為一期，共計清償96期（8年），每期清償│
│   新台幣（下同）6,500元。                                                        │
│2、給付方式：                                                                     │
│ (1)自認可更生方案裁定確定後之次月起，於每月28日前，將每期應繳金額以臨櫃繳款、匯款│
│   方式或自動櫃員機（ATM）轉帳或債權人指定還款方式，分別匯入各債權人指定匯款帳號，│
│   匯款或轉帳手續費由債務人負擔。                                                 │
│ (2)債務人於履行更生方案前，應自行向各債權人詢問還款方式，並依期履行。            │
│ (3)各債權人分配金額如以下貳之分配表所示。                                        │
│3、無擔保及無優先權債務總額：1,475,857元。                                        │
│4、清償總額：624,000元。                                                          │
│5、無擔保及無優先權債權總清償成數：42.28％                                        │
├─────────────────────────────────────────┤
│貳、各無擔保及無優先權債權人之受清償額分配表單位：新臺幣元                        │
├──┬─────────────┬───────┬───────┬────────┤
│編號│債權人                    │債權金額      │ 債權比例     │第 1 至 96期    │
│    │                          │              │              │每期清償金額    │
├──┼─────────────┼───────┼───────┼────────┤
│1.  │安泰商業銀行（股）        │258,524       │17.52％       │1,139           │
├──┼─────────────┼───────┼───────┼────────┤
│2.  │台新國際商業銀行（股）    │48,519        │3.29％        │214             │
├──┼─────────────┼───────┼───────┼────────┤
│3.  │陽信商業銀行（股）        │168,198       │11.40％       │741             │
├──┼─────────────┼───────┼───────┼────────┤
│4.  │萬泰商業銀行（股）        │237,583       │16.10％       │1,046           │
├──┼─────────────┼───────┼───────┼────────┤
│5.  │國泰世華商業銀行（股）    │580,616       │39.34％       │2,557           │
├──┼─────────────┼───────┼───────┼────────┤
│6.  │遠東國際商業銀行（股）    │182,417       │12.36％       │803             │
├──┴─────────────┼───────┼───────┼────────┤
│    合            計            │1,475,857     │100％         │6,500           │
├────────────────┴───────┴───────┴────────┤
│參、補充說明：                                                                    │
│  1、各債權人每期可受分配金額＝每期還款總金額×各債權人債權比率（未超過5角部分，直│
│     接捨去）。                                                                   │
│  2、本院所為之認可更生方案裁定，如未經債權人異議，於送達後10日裁定即確定，將依職 │
│     權核發確定證明書，債權人及債務人不必另行聲請。                               │
│  3、為避免導致債務人更生方案未能依約履行之情形，妨害更生立法之美意，債權人應主動 │
│     向債務人陳報履行更生方案所需之匯款帳號資料或繳款方式。債務人亦應於履行更生方 │
│     案前，應自行向各債權人詢問還款方式，並依期履行。                             │
│  4、另因給付所生之匯款或轉帳手續費由債務人負擔。                                 │
│  5. 本件更生方案如有一期未履行，視為全部到期；倘係因不可歸責於債務人之事由致給付 │
│     遲延，則許延緩一期給付，惟履行期應遞延一期。                                 │
└─────────────────────────────────────────┘